臺灣高雄地方法院民事裁定　　　　　100年度消債抗字第104號
抗　告　人　萬泰商業銀行股份有限公司
法定代理人　盧正昕
代　理　人　蔡孟燐
相　對　人　王卉蓁
上列當事人間因消費者債務清理條例聲明異議事件，抗告人對於
民國100 年7 月25日本院100 年度事聲字第159 號裁定提起抗告
，本院裁定如下：
    主  文
原裁定及本院民國一００年五月三十日九十九年度司執消債更字
第二二九號認可更生方案之裁定均廢棄。
抗告程序費用新台幣壹仟元由相對人負擔。
    理  由
一、抗告意旨略以：相對人之配偶張成登亦經本院裁定開始進行
    更生程序，且其自陳擔任臨時工，收入不穩定，每月收入僅
    約新臺幣（下同）15,000元，所提更生方案清償成數亦僅有
    百分之28，則彼等是否共同以低報薪資之方式，藉更生程序
    減輕債務負擔，使債權人蒙受嚴重損失，不無疑問。又張成
    登自身猶需藉助更生程序清理其債務，則其如何有能力於相
    對人之更生方案履行期間，分擔相對人之房貸負擔及費用開
    銷，並擔任相對人更生方案之履行保證人，亦有疑問。原裁
    定未予詳查即駁回抗告人之異議，容有違誤，爰依法提起抗
    告等語。
二、按債務人有薪資、執行業務所得或其他固定收入，法院認更
    生方案之條件公允者，得不經債權人會議可決，逕依債務人
    之聲請或依職權以裁定認可更生方案；又更生方案無履行可
    能者，法院不得為上述之認可，消費者債務清理條例（下稱
    本條例）第64條第1 項、第2 項第2 款、第63條第1 項第8
    款規定綦詳。復按本條例係以謀求債務人經濟生活之重建及
    社會經濟之健全發展為其主要目的，此觀諸本條例第1 條之
    規定甚明。而更生制度旨在兼顧債權人或其他利害關係人之
    權益與債務人之經濟生活之平衡調整，使債務人於得以維持
    基本生活之情況下，合理清償債務並重建其經濟生活。是為
    維護債務人生存權，並達重建其經濟生活之目的，債務人提
    出部分收入以清償債務之餘，須可維持其基本生活。準此，
    法院審核更生清償方案之條件，應斟酌債務人之財產收入及
    必要之生活支出，以探究其履行更生方案清償債務之可能性
    。如認債務人可分配之收入，於依更生方案提出一定清償金
    額後，已不敷必要生活費用之支出，即不應認可更生之方案
    ，俾以符合更生制度之規範。
三、經查：
（一）本件相對人經本院以99年度消債更字第318 號裁定自民國
      99年9 月15日下午4 時起開始更生程序，並命司法事務官
      進行更生程序。相對人提出每月為1 期、分8 年共96期、
      每期清償9,036 元、清償成數約為百分之31.4之更生方案
      。承辦之司法事務官以：相對人每月收入約為13,500元，
      扣除上開還款金額9,036 元後，僅餘3,964 元作為生活必
      要支出，明顯低於內政部公布99年度臺灣省地區之最低生
      活標準9,829 元，堪認有盡力清償債務之誠意，且相對人
      之配偶張成登與女兒願於更生方案履行期間分擔相對人之
      房貸負擔，張成登並願支付相對人不足之生活費用及擔任
      更生方案之履行保證人，其更生方案具有履行可能性等情
      ，認更生方案核屬公允、適當、可行，且無本條例第64條
      第2 項所定不得認可之消極事由，乃依同條第1 項規定，
      不經債權人會議可決，於100 年5 月30日以99年度司執消
      債更字第229 號裁定逕予認可相對人所提更生方案，且對
      於相對人未依更生條件全部履行完畢前之生活程度，為相
      當之限制，固非無見。
（二）然觀諸國泰人壽保險股份有限公司房屋貸款繳息記錄（99
      消債更字第318 號卷第58頁），相對人每期繳款金額在10
      ,920元至11,687元之間，最後一次於99年6 月18日繳款金
      額為11,061元，則以相對人之每月收入而言，顯然無力兼
      顧生活必要費用、房屋貸款以及更生方案之履行。相對人
      之配偶張成登雖於更生方案中陳明願擔任履行保證人，然
      其自陳為臨時工，收入不穩定，每月僅約15,000元，且其
      自身亦有不能清償債務之狀況，業經本院裁定自99年9 月
      28日下午4 時起開始更生程序，此有99年度消債更字第27
      1 號裁定可參（附於抗告狀內），則其如何有能力分擔相
      對人之房屋貸款、生活開銷或更生方案之履行，甚有疑問
      。另相對人自陳其女兒可分擔房屋貸款，其詳情如何亦有
      待查明，以確保更生方案之履行可能性。本院99年度司執
      消債更字第229 號裁定逕予認可相對人所提更生方案，容
      有未洽，原裁定予以維持並駁回抗告人之異議，亦有未合
      。抗告意旨指摘原裁定不當，求予廢棄，為有理由，爰將
      原裁定及本院司法事務官所為認可裁定均予廢棄，由司法
      事務官另為妥適之處置。
四、據上論結，本件抗告為有理由，依消費者債務清理條例第15
    條，民事訴訟法第492 條、第95條、第78條，裁定如主文。
中    華    民    國    100   年    12    月    15    日
                    民事第一庭  審判長法  官  謝肅珍
                                      法  官  張茹棻
                                      法  官  譚德周
上為正本係照原本作成。
對本裁定除有涉及法律見解且具有原則上之重要性者外，不得再
抗告。如提再抗告，應於裁定送達後十日內，以書狀向本院提出
再抗告，並繳納再抗告費新台幣1000元。
中    華    民    國   100    年    12    月    15    日
                                      書記官  鄭永媚